---
output:
  beamer_presentation:
    toc: false
keep_tex: no
number_sections: false
classoption: "aspectratio=169"
fontsize: 10pt 
lang: pt-br
mainfont: Times New Roman
sansfont: Times New Roman
monofont: Times New Roman
indent: true
nocite: '@*'
header-includes:
  - \usepackage{geometry}
  - \usepackage{graphicx}
  - \usepackage[utf8]{inputenc}
  - \usepackage{fancyhdr}
  - \usepackage{ stmaryrd }
  - \usepackage{eqnarray,amsmath}
  - \usepackage{float}
  - \usepackage{bm}
  - \usepackage{amssymb,geometry,verbatim,graphics,subfigure,epsfig,setspace,amsmath,ae,float,multirow,latexsym,verbatim,float, pdflscape }
  - \usepackage{scalefnt,longtable,setspace,multirow,amsfonts,amsthm} 
  - \usepackage[singlelinecheck=off]{caption}
  - \usepackage{color,array}
  - \usepackage{hyperref,adjustbox}
  - \usepackage[square,numbers]{natbib}
  - \usepackage{bm}
  - \usepackage{bm}
  - \usepackage{tikz}
  - \usepackage{booktabs}
  - \usepackage{mdframed}
  - \usepackage{stackrel}
  - \usepackage{ragged2e}
  - \usepackage{etoolbox}
  - \usepackage{lipsum}
  - \usepackage{multirow}
  - \usepackage{multicol}
  - \usepackage{booktabs}
  - \usepackage{mdframed}
  - \usepackage{bm}
  - \usepackage{stackrel}
---



\definecolor{cor1}{RGB}{0,100,166}
\definecolor{cor2}{RGB}{100,195,213}
\definecolor{cor5}{RGB}{150,203,226}
\definecolor{cor3}{RGB}{30,130,186}
\definecolor{cor4}{RGB}{40,185,218}
\definecolor{preto}{RGB}{0,0,0}
\definecolor{branco}{RGB}{255,255,255}

\setbeamercolor{paleta1}{fg=cor1,bg=white}
\setbeamercolor{paleta2}{fg=cor1,bg=white}
\setbeamercolor{estrutura}{fg=cor1,bg=white}
\setbeamercolor{titulo_rodape}{fg=black,bg=white}
\setbeamercolor{data_rodape}{fg=gray,bg=white}
\setbeamercolor{frametitle}{fg=cor1,bg=branco}





\defbeamertemplate*{title page}{mytheme}
{
  \begin{tikzpicture}[remember picture,overlay]
    \filldraw[cor1]
    (current page.north west) --
    ([yshift=-12cm]current page.north west) --
    ([xshift=-4cm,yshift=-12cm]current page.north east) {[rounded corners=15pt]--
    ([xshift=-4cm,yshift=5cm]current page.south east)} --
    ([yshift=5cm]current page.south west) --
    (current page.south west) --
    (current page.south east) --
    (current page.north east) -- cycle
    ;
  \filldraw[branco]
    (current page.north west) --
    ([yshift=-2cm]current page.north west) --
    ([xshift=-3cm,yshift=-2cm]current page.north east) {[rounded corners=15pt]--
    ([xshift=-3cm,yshift=4.5cm]current page.south east)} --
    ([yshift=4.5cm]current page.south west) --
    (current page.south west) --
    (current page.south east) --
    (current page.north east) -- cycle
    ;
   
    
  
  
  \node[text=cor1,anchor=south west,font=\sffamily\small,text width=.75\paperwidth] 
  at ([xshift=10pt,yshift=3.0cm]current page.west)
  (title)
  {\raggedright  Universidade Estadual de Maringá                     \\
                 Departamento de Estatística                          \\
                 Trabalho de Conclusão de Curso                         };  
  
  \node[anchor=east]
  at ([xshift=-0.15cm,yshift=-0.75cm]current page.north east)
  {\includegraphics[width=2.5cm]{logo.png}};
  
 
  \end{tikzpicture}




\begin{titlepage} 

\begin{flushleft}
{ \vspace{0cm} \bf \Large Avaliação de métodos não paramétricos  para}\\[0.25cm]
{\bf \Large  predição em modelos aditivos}\\[1.25cm]
\end{flushleft}


   \hspace{.0\textwidth} 
   \begin{minipage}{.5\textwidth}
    
\begin{flushleft}
\normalsize
\begin{tabular}{lll}
Orientador(ª): & \hspace{0.5em}  Profº Drº George Lucas Moraes Pezzott         &                \\ 
Aluno(ª)    : & \hspace{0.6em}  Marco Aurelio Valles Leal   &  RA: 103159        
               
\end{tabular}
\end{flushleft} 
\end{minipage}


\vfill
\begin{center}
{\normalsize	 Maringá, \today}\\[0.2cm]
\end{center}
\end{titlepage}

\newpage


```{r setup, include=FALSE}
rm(list=ls())
library(knitr)
library(kableExtra)

knitr::opts_chunk$set(echo       = FALSE,
                      warning    = FALSE,
                      message    = FALSE,
                      out.width  = "100%",
                      fig.align  = "center",
                      size       = "large",
                      fig.height = 2.5)
```


## Tabelas com R


```{r,echo=FALSE}
library(dplyr)
library(knitr)
library(kableExtra)
dados_final <- read.csv("dados_sim_final_cen1.csv",header = TRUE) 

table_comp  <- tapply(X = dados_final$EQM_MIN,INDEX = dados_final$Tipo,FUN = table)

table_mt          <- matrix(data = 0,nrow = 9,ncol = 4)
df_comp           <- as.data.frame(table_mt)
colnames(df_comp) <- c(1,2,3,4)


for(i in 1:9){
  ind = colnames(df_comp)%in% names(table_comp[[i]])
  pos = which(ind)
  df_comp[i,pos] <- table_comp[[i]]
}

df_comp_prop <- df_comp %>% 
  mutate(
    Kernel       = paste0(format(round(((`1`)/1000)*100,2),decimal.mark = ","),"%"),
    Loess        = paste0(format(round(((`2`)/1000)*100,2),decimal.mark = ","),"%"),
    `Sp. Reg. 1` = paste0(format(round(((`3`)/1000)*100,2),decimal.mark = ","),"%"),
    `Sp. Reg. 3` = paste0(format(round(((`4`)/1000)*100,2),decimal.mark = ","),"%")
    )


df_leg <- data.frame(
    `Sub-Cenário` = c(1:9),
    Tamanho = c(150,150,150,250,250,250,350,350,350),
    `Desvio Padrão` = c(0.5,1,2,0.5,1,2,0.5,1,2)
    )

df_comp_prop <- cbind(df_leg,df_comp_prop)
df_tb        <- df_comp_prop[,c(1,2,3,8,9,10,11)]

c_names         <- c("Sub-Cenário","Tamanho","Desvio Padrão", "Kernel","Loess","Sp. Reg. Linear","Sp. Reg. Cúbico")
colnames(df_tb) <- c_names

knitr::kable(x = df_tb,caption = "\\label{tab:tab_simulacao_namostras_cenario1} Percentual do Erro quadrático médio $EQM_{loocv}$ mínimo, obtidos por meio de aplicação do Procedimento 1, para seleção do melhor parâmetro de suavização,  considerando cada suavizador em 1000 amostras.",col.names = c_names)  %>%
   kable_styling(latex_options = "scale_down")



```



## Exemplo de tabela utilizando um função personalizada da *kable*

A função personalizado se encontra no próximo slide.

```{r,echo=FALSE}
library(dplyr)
library(knitr)
library(kableExtra)

kable_data <- function(data,cap,foot=" ",align="c",label=NULL,c_names = ""){
library(kableExtra)

data %>%
kable(booktabs=T,caption = cap,col.names = c_names, align = align,label = label,format.args = list(decimal.mark = ',', big.mark = ".")) %>%
add_footnote(foot) %>%
kable_styling(full_width = F, latex_options = "hold_position") %>%
row_spec(0, align = align ) %>%
column_spec(1)

}



dados_final <- read.csv("dados_sim_final_cen1.csv",header = TRUE) 

table_comp  <- tapply(X = dados_final$EQM_MIN,INDEX = dados_final$Tipo,FUN = table)

table_mt          <- matrix(data = 0,nrow = 9,ncol = 4)
df_comp           <- as.data.frame(table_mt)
colnames(df_comp) <- c(1,2,3,4)


for(i in 1:9){
  ind = colnames(df_comp)%in% names(table_comp[[i]])
  pos = which(ind)
  df_comp[i,pos] <- table_comp[[i]]
}

df_comp_prop <- df_comp %>% 
  mutate(
    Kernel       = paste0(format(round(((`1`)/1000)*100,2),decimal.mark = ","),"%"),
    Loess        = paste0(format(round(((`2`)/1000)*100,2),decimal.mark = ","),"%"),
    `Sp. Reg. 1` = paste0(format(round(((`3`)/1000)*100,2),decimal.mark = ","),"%"),
    `Sp. Reg. 3` = paste0(format(round(((`4`)/1000)*100,2),decimal.mark = ","),"%")
    )


df_leg <- data.frame(
    `Sub-Cenário` = c(1:9),
    Tamanho = c(150,150,150,250,250,250,350,350,350),
    `Desvio Padrão` = c(0.5,1,2,0.5,1,2,0.5,1,2)
    )

df_comp_prop <- cbind(df_leg,df_comp_prop)
df_tb        <- df_comp_prop[,c(1,2,3,8,9,10,11)]

c_names         <- c("Sub-Cenário","Tamanho","Desvio Padrão", "Kernel","Loess","Sp. Reg. Linear","Sp. Reg. Cúbico")
colnames(df_tb) <- c_names

kable_data(data = df_tb ,cap = "\\label{tab:tab_simulacao_namostras_cenario1} Percentual do Erro quadrático médio $EQM_{loocv}$ mínimo, obtidos por meio de aplicação do Procedimento 1, para seleção do melhor parâmetro de suavização,  considerando cada suavizador em 1000 amostras.",foot = NULL,c_names = c_names)  %>%
   kable_styling(latex_options = "scale_down")


```



## Função personalizada 


```{r,echo=TRUE}

kable_data <- function(data,cap,foot=" ",align="c",label=NULL,c_names = ""){
library(kableExtra)

data %>%
kable(
  booktabs=T,caption = cap,
  col.names = c_names,
  align = align,label = label,
  format.args = list(decimal.mark = ',', big.mark = ".")) %>%
add_footnote(foot) %>%
kable_styling(full_width = F, latex_options = "hold_position") %>%
row_spec(0, align = align ) %>%
column_spec(1)

}

```
